臺北高等行政法院判決　　　　　　　　　　　　　　　九十三年度簡字第三七四號
　　原　　　告　甲○○
　　被　　　告　財政部臺北市國稅局
　　代　表　人　張盛和（局長）
右當事人間因綜合所得稅事件，原告不服財政部中華民國九十二年十二月十八日台財
訴字第０九二００六七九三六號訴願決定，提起行政訴訟。本院判決如左：
　　主  　　文
原告之訴駁回。
訴訟費用由原告負擔。
　　事  　　實
一、事實概要：原告八十八年度綜合所得稅結算申報，經被告核定綜合所得總額為新
    台幣（下同）二、二六一、一六０元、淨額為一、八一六、一六０元。原告對核
    定其出售台北市○○○路一九九巷十二號四樓及公設、十六弄十七號三樓、十六
    弄三號地下室三筆財產交易所得共計四一四、０六０元部分不服，主張以八十六
    年度出售台北縣板橋市○○街二０六號十樓房屋之財產交易損失扣除額六五０、
    ０００元沖抵，八十八年度應無財產交易所得等情，申經復查結果，未獲准變更
    ，提起訴願，亦遭決定駁回，遂向本院提起行政訴訟。
二、兩造聲明：
　(一)原告聲明：
　　1.原處分、復查決定及訴願決定均撤銷。
　　2.訴訟費用由被告負擔。
　(二)被告聲明求為判決：
　　1.駁回原告之訴。
　　2.訴訟費用由原告負擔。
三、兩造主張：
　(一)原告起訴意旨略謂：
　　原告於八十年六月二十八日購買板橋市○○街二０六號十樓房地，於八十六年十
    一月二十九日出售。該房地之不動產買賣契約書總價均為八、五００、０００元
    ，惟均有註明建物部分與土地部分價格。買入時之建物部分為三、二００、００
    ０元，而出售時為二、五五０、０００元，計損失為六五０、０００元。原告提
    出板橋房地不動產買賣契約之文字均為原始文字，買賣雙方各持一份，非如財政
    部訴願決定書所謂自行填寫。惟財政部九十二年十二月八日台財訴字第０九二０
    ０六七九三六號訴願決定書駁回訴願之理由二略為「事後自行於買進、賣出之不
    動產契約上分別填寫之房地價款，尚乏依據，自無足採等由」，實乃財政部訴願
    審議委員會主觀判定。原告八十八年度綜合所得稅之財產交易既損失六五０、０
    ００元，沖抵財產交易所得四一四、０六０元，實應免繳核定稅額繳款書稅款。
    綜上所述，原處分、復查決定、及訴願決定均有違誤，請求判決將之撤銷。
　(二)被告答辯意旨略謂：
　　1.按「財產或權利原為出價取得者，以交易時之成交價額，減除原始取得之成本
　　　，及因取得、改良及移轉該項資產而支付之一切費用後之餘額為所得額。」、
　　　「特別扣除額：(1)財產交易損失：納稅義務人及其配偶、扶養親屬財產交易損
　　　失，其每年度扣除額，以不超過當年度申報之財產交易之所得為限；當年度無
      財產交易所得可資扣除，或扣除不足者，得以以後三年度之財產交易所得扣除
      之。財產交易損失之計算，準用第十四條第一項第七類關於計算財產交易增益
      之規定。」及「個人出售房屋，如能提出交易時之成交價額及成本費用之證明
      文件者，其財產交易所得之計算，依本法第十四條第一項第七類規定核實認定
      ；其未申報或未能提出證明文件者，稽徵機關得依財政部核定標準核定之。」
      ，分別為行為時所得稅法第十四條第一項第七類第一款、第十七條第一項第二
      款第三目第一小目、第十七條之二及同法施行細則第十七條之二所明定。又「
      主旨：個人出售房地，其原始取得成本及出售價格之金額，如經稽徵機關查核
      明確，惟因未劃分或僅劃分買進或賣出房地之各別價格者，應以房地買進總額
      及賣出總額之差額，按出售時之房屋評定現值占土地公告現值及房屋評定現值
      之比例計算房屋之財產交易損益。：：：」，復為財政部八十三年一月二十六
      日台財稅第八三一五八一０九三號函所明釋。
　　2.本件原告八十六年度出售所有坐落臺北縣板橋市○○街二０六號十樓房屋，被
　　　告以其買進及賣出該房地之買賣契約書，因未區分房屋及土地之各別價款，買
　　　進及賣出房地總價皆為八、五００、０００元，是八十六年度財產交易所得為
　　　零元，並無財產交易損失可扣抵。八十八年度原告出售臺北市○○○路一九九
      巷十二號四樓及公設、十六弄十七號三樓、十六弄三號地下室三筆財產交易所
      得計四一四、０六０元，仍應予以核課，惟出售敦化北路一九九巷十六弄十七
      號三樓財產交易所得一六三、五五三元，被告原核已予核認重購自用住宅扣抵
      稅額二五、三四六元。
    3.原告主張八十六年度出售板橋市房屋交易損失六五０、０００元，應自八十八
　  　年度財產交易所得四一四、０六０元中扣抵等情，經查原告先前提供出售板橋
　　  市房屋之買進、賣出之買賣契約書所載，買進及賣出總價款均為八、五００、
　　  ０００元，並未區分建物及土地之分別價款，其買進及賣出總額既為相同，並
　　  無差額，被告於原告八十六年度綜合所得稅核定時依前揭規定，遂核定原告八
　　  十六年度並無財產交易損失，是本（八十八）年度自無財產交易損失可資扣除
　　  ，原核定財產交易所得為四一四、０六０元，並無不合，惟原告出售敦化北路
　　  一九九巷十六弄十七號三樓財產交易所得一六三、五五三元，被告原查已予核
　　  認重購自用住宅扣抵稅額二五、三四六元，併予陳明。至於事後自行於買進、
　　  賣出契約上分別填寫之房地價款，且契約上分別填寫之房地價款未由買賣雙方
　　  蓋章，尚乏依據，自無足採，被告訴願決定予以維持，尚無違誤。
　　理　　　由
一、按「財產或權利原為出價取得者，以交易時之成交價額，減除原始取得之成本，
　　及因取得、改良及移轉該項資產而支付之一切費用後之餘額為所得額。」、「特
    別扣除額：１財產交易損失：納稅義務人及其配偶、扶養親屬財產交易損失，其
    每年度扣除額，以不超過當年度申報之財產交易之所得為限；當年度無財產交易
    所得可資扣除，或扣除不足，得以以後三年度之財產交易所得扣除之。財產交易
    損失之計算，準用第十四條第一項第七類關於計算財產交易增益之規定。」及「
    個人出售房屋，如能提出交易時之成交價額及成本費用之證明文件者，其財產交
    易所得之計算，依本法第十四條第一項第七類規定核實認定；其未申報或未能提
    出證明文件者，稽徵機關得依財政部核定標準核定之。」，分別為行為時所得稅
    法第十四條第一項第七類第一款、第十七條第一項第二款第三目第一小目及所得
    稅法施行細則第十七條之二所明定。
二、本件原告八十八年度綜合所得稅結算申報，被告初查將其當年度出售台北市○○
    ○路一九九巷十二號四樓及公設、十六弄十七號三樓、十六弄三號地下室三筆不
    動產財產交易所得共計四一四、０六０元併課當年度綜合所得稅。茲原告雖主張
    以其於八十六年出售所有坐落台北縣板橋市○○街二０六號十樓房屋之財產交易
    損失扣除額六五０、０００元予以扣抵等語。惟查原告前所有坐落台北縣板橋市
    ○○街二０六號十樓房屋之買進及賣出房地總價均為八、五００、０００元，並
    未區分建物及土地之分別價款，有上開買賣契約書影本附於原處分卷可稽，並為
    原告所不爭，是該不動產之買進及賣出總額既係相同，並無差額，即無財產交易
    損失可言，亦無得以以後三年度之財產交易所得扣除之問題，原告所稱殊無足採
    。故被告否准原告沖抵財產交易損失扣除額之請求，尚非無據。從而本件被告以
    原告系爭八十八年度並無財產交易損失可資扣除，而予以核定財產交易所得為四
    一四、０六０元，揆諸首揭條文規定及財政部八十三年一月二十六日台財稅第八
    三一五八一０九三號函釋，並無違誤，訴願決定予以維持，亦無不合，原告之訴
    難認有理由，自應予以駁回。另本件依卷內資料，事證已臻明確，爰不經言詞辯
    論為之，併此敘明。
據上論結，本件原告之訴為無理由，爰依行政訴訟法第二百三十六條、第一百九十五
條第一項後段、第九十八條第三項前段，判決如主文。
中　　華　　民　　國　　九十三　　　年　　　十一　　月　　　三十　　　　日
                       臺 北 高 等 行 政 法 院  第 三 庭
                                                法    官  林育如
右為正本係照原本作成。
本件以訴訟事件所涉及之法律見解具有原則性者為限，始得於本判決送達後二十日內
向本院提出上訴狀並表明上訴理由，如已於本判決宣示後送達前提起上訴者，應於判
決送達後二十日內補具上訴理由（均按他造人數附繕本），且經最高行政法院許可後
方得上訴。
中　　華　　民　　國　　九十三　　　年　　　十一　　月　　　三十　　　　日
  　　　　　　　　　　　　　　　　　　　        書 記 官　林惠堉
